【裁判字號】    89,易,1730
【裁判日期】    891007
【裁判案由】    傷害
【裁判全文】
臺灣板橋地方法院刑事判決                        八十九年度易字第一七三號
    公  訴  人  臺灣板橋地方法院檢察署檢察官
    被      告  己○○
右列被告因傷害案件，經檢察官提起公訴〔八十九年度偵字第五一六三號〕，本院判
決如左：
    主  文
己○○無罪。
    理  由
壹、公訴意旨如起訴書所載〔如附件〕。
貳、按犯罪事實應依證據認定之，無證據不得推定其犯罪事實，又不能證明被告犯罪
    應諭知無罪之判決，刑事訴訟法第一百五十四條、第三百零一條第一項定有明文
    。次按告訴人之告訴係以使被告受刑事訴追為目的，是其指訴是否與事實相符，
    仍應調查其他證據以資審認〔五十二年台上字第一三００號判例〕。又認定犯罪
    事實應憑積極證據，倘積極證據不足以為不利於被告事實之認定時，即應為有利
    被告之認定，更不必有何有利之證據，最高法院三十年上字第八一六號著有判例
    ，所謂「積極證據足以為不利被告事實之認定」，依據同院七十六年臺上字第四
    九八六號判例意旨，係指據為訴訟上證明之全盤證據資料，在客觀上以達於通常
    一般之人均不致於有所懷疑，而得確信被告確曾犯罪之程度；若未達到此一程度
    ，而有合理懷疑之存在時，即無從為被告有罪之確信。公訴人認被告涉前開犯嫌
    ，係以告訴人戊○○之指訴、證人庚○○之證述暨診斷證明書貳紙為據，因認被
    告涉刑法第二百七十七條第一項之普通傷害犯嫌。
、訊據被告己○○，堅決否認犯罪，辯稱：「從起訴至今，陳小姐〔指告訴人戊○○〕的人〔證〕、物證，都沒有證據証明我有打他〔戊○○〕，都是他〔戊○○
    〕打我，踢我，抓我領帶。證人到院也是這樣說的，王小姐不來，是因為告訴人
    要他做偽證，所以不來的。我有錄音帶為證。」、「錄影帶是他〔戊○○〕先生
    〔指證人丙○○〕負責的，我摸不到的。當時我也有被打，我也要去要錄影帶，
    但他先生就先把錄影帶抽出來。簡先生〔指證人簡江  〕的媽媽來說時我也有錄
    音，絕沒有作假，我如果有打告訴人，他〔戊○○〕的雙手會破皮，我根本沒有
    抓他雙手，雙手可能是要送他〔戊○○〕去醫院時抓的瘀血。決不是我抓的。」
    、「他〔戊○○〕的挫傷我不知道，可能他暈倒時，別人要拉他〔戊○○〕時，
    的傷。我絕對沒有打他〔戊○○〕。」、「我當時看不懂英文，所以我才敢〔趕
    〕快去調告訴人的病歷。」、「... 告訴人是走到櫃台內拉我領帶，用高跟鞋打
    我。」、「我絕對沒有打他〔戊○○〕，也沒有抓他〔戊○○〕」、「... 錄影
    帶我很遺憾沒有錄到我們間爭執的時刻。」〔參見本院八十九年十月五日審判筆
    錄〕、「我是受冤枉的，我沒有靠近他〔戊○○〕的身體。」、「陳〔慧樺〕在
    櫃台外有打我，我要跑，他〔戊○○〕抓我的領帶，他〔戊○○〕自己重心不穩
    才倒的。」〔參見本院八十九年六月十二日訊問筆錄〕等。
肆、查：
    一、起訴書引據告訴人戊○○提出臺北縣三峽鎮恩主公醫院〔下稱恩主公醫院〕
        恩甲字第０八九０一二四００一號甲種診斷證明書固記載：「〔戊○○〕昏
        倒」、「病人於民國八十八年十月十八日因昏倒至本院急診室就醫〔以下空
        白〕」〔參見八十九年度他字第四九三號卷第八頁〕，經恩主公醫院八十九
        年八月十五日〔八九〕恩醫字第０一０四八號函附告訴人於八十八年十月十
        八日至該醫院急診病歷，上載：「主訴：『SYNCOPE〔昏倒；暈厥〕』、剛
        與人爭吵後『情緒激動』『SYNCOPE〔昏倒；暈厥〕』故入」〔參見本院卷
        第八一頁〕，醫師初步診斷欄載：『SYNCOPE VASOVAGAL〔神經性昏迷〕』
        〔參見本卷第八二頁〕，「八十八年十月十八日採取檢體」，隔日即「八十
        八年十月十九日」完成「八三Ｅ八Ａ一００五０號」生化檢驗報告載：「檢
        體：BLOOD〔血液〕」、「檢驗名稱：IRON〔鐵〕」、「結果值：一四」、
        「參考值：三七~一七０UG/DL」〔參見本院卷第七０頁〕，「八十八年十月
        二十日」完成「八三Ｅ八Ａ一００四九號」生化檢驗報告載：「檢體：
        BLOOD〔血液〕」、「檢驗名稱：FERRITIN〔【生化】鐵蛋白〕」、「結果
        值：三點一七」、「參考值：一０點三~二一八點八NG/DL」〔參見本院卷第
        七０頁〕，據此檢驗結果，告訴人本即罹「缺鐵性貧血」，是告訴人於「八
        十九年一月二十四日」前往思主公醫院診療，醫師診斷之症狀同為「『SYN-
        COPE〔昏倒；暈厥〕』AND『COLLAPSE』」、「IRON DEFICIENCY ANEMIA〔
        缺鐵性貧血〕」〔參見本院卷第六九頁〕，凡此情節，堪認告訴人於「八十
        八年十月十八日」之「昏倒」，與「八十九年一月二十四日」之「SYNCOPE
        〔昏倒；暈厥〕」，均係告訴人原罹「IRON DEFICIENCY ANEMIA〔缺鐵性貧
        血〕」致之，非何人施外力致之，此就「八十九年一月二十四日」『無人施
        外力』而告訴人依然『SYNCOPE〔昏倒；暈厥〕』酌之自明，據上開診斷書
        ，不足生被告涉傷害犯嫌之確信。告訴人於偵訊時訴稱：「我本身並沒有生
        病」云云〔參見八十九年度他字第四九三號卷第二九頁正面〕，執上引病歷
        表載述情節較之，應非實情。
    二、起訴書引據之恩主公醫院恩甲字第０八九０一一二０三九號甲種診斷證明書
        〔附八十九年度他字第四九三號卷第九頁〕，固載：「左肩挫傷」、「八十
        八年十月『二十日』門診治療」，惟查：
        〔一〕告訴人於「八十八年十月『十八日』至恩主公醫院急診時，未見有何
              處身體『挫傷』，此有前開病歷表「理學檢查欄」〔參見本院卷第八
              二頁〕足參，告訴人訴稱伊於「八十八年十月『十八』日受有『挫傷
              』，顯非實情。
        〔二〕按「鈍器以『直角』方向作用於皮膚時，身體組織夾於貳個固體〔兇
              器與骨〕間而表皮生成挫碎，此狀態之傷稱之為『挫傷』 (Contu-
              sion,Kontusion)」、「有時可與表皮脫落相彷彿，一般伴有皮下出
              血」、「鈍器作用於皮膚時，該部之皮膚極度緊張致皮膚及皮下組織
              離斷者稱為『挫創』 (Contued Wound,Quetsch Wunde)」〔參見葉昭
              渠博士著「最新法醫學」七十六年七月二版第六七頁〕，析索之，「
              挫傷」則見「表皮挫碎」，或伴隨「皮下出血」，『挫創』則見「皮
              膚及皮下組織離斷」。查告訴人訴稱：「我當時不知雙手『上臂』有
              瘀血，『沒有破皮』、『也沒有流血』，『只有瘀青』」〔參見本院
              卷第一０六頁〕，既『沒有破皮』、『也沒有流血』，即難認有何「
              表皮挫碎」、「皮膚及皮下組織離斷」等『挫傷』情狀。
        〔三〕告訴人於本院訴稱：「雙手『上臂』有瘀血，.. 『只有瘀青』」，
              惟告訴人所提前開診斷書，對之未有隻字片語及之，即前述告訴人於
              「八十八年十月十八日」急診時之病歷表亦『未見』告訴人有『瘀血
              』、『瘀青』之記載，自不得以告訴人片面指訴入被告於罪。
    三、證人庚○○於偵訊時固證稱：「黃某〔指被告〕雙手抓手〔住〕被害人雙臂
        ，同時告訴人雙腳想踢被告，『被告就將他〔告訴人〕撥倒在地』，... 」
        〔參見八十九年度偵字第五一六三號卷第十九頁反面〕，惟證人庚○○於本
        院證稱：「黃總經理〔指被告〕因為房子的仲介費跟陳小姐〔指告訴人〕有
        爭吵，有推擠，案發當天十點多，我們在吃中飯，告訴人來找被告要仲介費
        ，有大聲吵還沒有動手，我吃飽先去櫃台處理事情，被告己○○先到櫃台，
        告訴人接著到櫃台跟己○○理論，理論時，告訴人抬腳要踢被告，被告就抓
        住告訴人的雙臂，要把告訴人推出櫃台，因為外人不能進入櫃台，此間告訴
        人繼續台〔抬〕腿要踢被告，但因告訴人腿短都踢不到，黃〔指被告〕沒有
        打告訴人，但在此時告訴人有倒下去，『至於為何會倒，我不清楚』」〔參
        見本院卷第九五頁〕，前者曰：『被告就將他〔告訴人〕撥倒在地』，後者
        曰：「告訴人有倒下去，『至於為何會倒，我不清楚』」，證人庚○○關於
        此節，有先後不一致之瑕疵，然據證人庚○○證情節酌之，告訴人於其時應
        確係『情緒激動』。審酌證人丁○○於本院證稱：「我當時在掃地，陳〔慧
        樺〕衝過來，拉黃〔金明〕的領帶，黃先生〔指被告己○○〕要走，要離開
        櫃台，陳〔慧樺〕坐在沙發上，黃〔金明〕要走時，告訴人又跑過來要踢黃
        某〔指被告己○○〕，告訴人自己就跌倒了，裡面的人就把告訴人送醫院」
        〔參見本院卷第三九頁，八十九年度偵字第五一六三號卷第五頁反面同旨〕
        ，亦見告訴人確係『情緒激動』，關於此部份，證人庚○○與丁○○所證意
        旨相同，斯與前述「肆─一」所述情節相符，證人庚○○於偵訊時所證『被
        告就將他〔告訴人〕撥倒在地』一節，未便遽信。
    四、告訴人先則具狀訴稱：「〔被告〕並動手將告訴人『摔』至大廳，致告訴人
        ... 昏倒在地」〔參見八十九年度他字第四九三號卷第二頁正面〕，嗣訴稱
        ：「〔被告〕並將我摔在地上『貳次』，他〔被告〕並動手打我的『頭』，
        接著我就昏過去了」〔參見同上卷第十七頁反面〕，先則訴稱被告將其「『
        摔』至大廳」致其昏倒，嗣則改稱：「他〔被告〕並動手打我的『頭』，接
        著我就昏過去了」，亦有先後不一致之瑕疵；又告訴人之夫即證人丙○○於
        案發之際「並未在場」，業據證人丙○○陳明〔參見本院卷第四一頁〕，即
        未親身以其感官體驗本案爭執之經過；告訴人固迭訴稱案發之際有現場監視
        錄影帶為據，惟告訴人之夫即證人丙○○證稱：「有〔錄到八十八年十月十
        七日之影像〕，但案發日是十八號，十八號，我忘了放錄影帶。」質以：「
        這捲錄影帶〔附本院卷第五三頁〕有否到十八日的〔影像〕？」，答稱：「
        沒有。」〔參見本院卷第五八頁〕，凡此，不足據之為不利於被告之論據；
        證人甲○○、乙○○經公訴人暨本院多次傳喚，未見到庭，惟本案事證已明
        ，已無傳喚之必要，附此敘明。
    五、此外，復查無其積極確切之事證，足認被告涉公訴人起訴之傷害犯嫌，當屬
        不能證明被告犯罪，爰依法為無罪之諭知。
據上論斷，應依刑事訴訟法第三百零一條第一項，判決如主文。
本案經檢察官黃和村到庭執行職務。
中      華      民      國      八十九      年     十     月     七     日
                                      臺灣板橋地方法院刑事第五庭
                                          法  官  陳  福  來
右正本證明與原本無異。
如不服本判決應於送達後十日內向本院提出上訴狀。
                                          書記官  陳  春  銘
中      華      民      國      八十九      年     十     月    十三    日


司法院資訊處製作；財團法人民間司法改革基金會備份。
